【裁判字號】    97,易,391
【裁判日期】    970229
【裁判案由】    妨害名譽
【裁判全文】
臺灣臺北地方法院刑事判決               97年度易字第391號
公  訴  人  臺灣臺北地方法院檢察署檢察官
被      告  甲○○
上列被告因妨害名譽案件，經檢察官提起公訴（96年度偵字第
25301號），本院判決如下：
    主  文
甲○○公然侮辱人，處罰金貳仟元，以新臺幣壹仟元折算壹日，
減為新臺幣壹仟元，如易服勞役以新臺幣壹仟元折算壹日。
    事  實
一、曾紀生因認楊錦茂妨害曾紀生所提出之強制執行程序，而對
    楊錦茂提出損害賠償民事訴訟，由臺灣臺北地方法院臺北簡
    易庭以96年度北簡字第4371號民事事件審理，嗣臺灣臺北地
    方法院臺北簡易庭在第一法庭，於96年3月8日公開審理該民
    事事件時，曾紀生基於公然侮辱之故意，以「他（指楊錦茂
    ）都很奸詐的」、「詐騙集團」等語，公然侮辱楊錦茂。
二、案經楊錦茂訴請臺灣臺北地方法院檢察署檢察官偵查起訴。
    理  由
一、訊據被告曾紀生固未否認檢察官所起訴之事實，惟矢口否認
    有何公然侮辱之犯行，並辯稱告訴人確有詐偽情事等語。然
    查，上揭犯罪事實：（一）除據告訴人於檢察官偵查中指訴
    明確，有偵查筆錄可憑（見96年度偵字第25301號偵查卷宗
    第5頁偵查筆錄）；（二）另經檢察官於偵查中勘驗案發時
    、地之民事事件公開審理錄音光碟內容，確有被告公然指陳
    告訴人「他（指告訴人）都很奸詐的」、「詐騙集團」等語
    無訛，亦有該勘驗筆錄附在偵查卷宗可據（見96年度偵字第
    8147號偵查卷宗第11頁至第15頁勘驗筆錄）；（三）被告另
    舉證人王玉雙、何麗華、柯淑芳等3名證人，並請求與告訴
    人對質，可以證明告訴人確有詐偽情事，請求本院訊問云云
    ，惟查告訴人及該3名證人，依被告所列待證事實，均非在
    本件案發時、地見聞之情事，而係被告有無被詐騙情形，本
    件公訴意旨所訴法條係刑法第309條之公然侮辱罪，並非同
    法條310條之誹謗罪，即無所謂被告所指摘、傳述內容是否
    真實之法定阻卻要件可以引為對被告有利之認定，被告前開
    主張自非與本件爭點有關，乃不應予以准許；（四）末以，
    被告辱罵告訴人之地點，係公開審理民事事件之法庭，自屬
    不特定或多數人得以共見共聞之公共場所無誤。是被告上開
    公然侮辱之犯行，洵堪認定，應依法論科。
二、核被告所為，係犯刑法第309條第1項之公然侮辱罪。爰審酌
    被告否認犯行，雖無足取，原不應從輕量刑，惟因金錢糾紛
    ，無法得償，受有委屈，一時憤激，乃有此舉，又被告年歲
    已邁，亦不宜因此案件，即受自由刑之重典處斷，及其犯罪
    動機、目的、智識程度等一切情狀，量處如主文所示之刑，
    並諭知易科罰金之折算標準，以示懲儆。
三、本案被告犯罪時間係在96年4月24日以前，亦無其他不合中
    華民國九十六年罪犯減刑條例所定不得減刑之情形，爰依同
    條例第2條第1項第3款規定減其宣告刑2分之1，並諭知易服
    勞役之折算標準，以符法治。
據上論斷，應依刑事訴訟法第284條之1、第299條第1項前段、刑
法第309條第1項、第42條第3項前段，刑法施行法第1條之1，中
華民國九十六年罪犯減刑條例第2條第1項第3款、第7條，判決如
主文。
本案經檢察官郭麗娟到庭執行職務
中    華    民    國    97    年    2     月    29    日
                  刑事第五庭    法  官  黃程暉
以上正本證明與原本無異。
如不服本判決，應於判決送達後10日內，向本院提出上訴狀。
                                書記官  彭雅慧
中    華    民    國    97    年    2     月    29    日
附錄本案論罪科刑法條
刑法第三百零九條
（公然侮辱罪）
公然侮辱人者，處拘役或 3 百元以下罰金。
以強暴犯前項之罪者，處 1 年以下有期徒刑、拘役或 5 百元以
下罰金。


司法院資訊處製作；財團法人民間司法改革基金會備份。
